【裁判字號】    98,家聲,364
【裁判日期】    980702
【裁判案由】    代管遺產之管理報酬費用
【裁判全文】
臺灣桃園地方法院民事裁定             98年度家聲字第364號
聲  請  人  財政部國有財產局臺灣北區辦事處桃園分處
法定代理人  甲○○
上列聲請人聲請酌定代管遺產之管理報酬費用等事件，本院裁定
如下：
    主      文
聲請駁回。
聲請程序費用新臺幣壹仟元由聲請人負擔。
    理      由
一、聲請意旨略以：聲請人前經本院以96年度財管字第9 號民事
    裁定，選任聲請人為被繼承人乙○○之遺產管理人，今為就
    強制執行拍賣被繼承人遺產事件取得參與分配之執行名義，
    聲請裁定聲請人代管被繼承人遺產之管理報酬及墊付費用。
    依據民法第1183條規定，遺產管理人得請求報酬，其數額由
    親屬會議按其勞力及其與被繼承人之關係酌定之，惟本案無
    親屬會議可資酌定報酬，茲依財政部修定之「代管無人承認
    繼承遺產作業要點」第14條第3 、4 款規定，以遺產現值百
    分之一之標準請求本院酌定報酬。又被繼承人遺有坐落桃園
    縣楊梅鎮○○段1224地號土地及其上834 地號建物，按鈞院
    民事執行處核定債務人所有房地之第一次拍賣價額，遺產總
    值共計509 萬元，管理報酬按遺產價值百分之一計算為50,9
    00元，本案聲請管理報酬聲請費為1,000 元，均應由被繼承
    人乙○○之遺產負擔等語。
二、按遺產管理人得請求報酬，其數額由親屬會議按其勞力及其
    與被繼承人之關係酌定之。親屬會議不能召開或召開有困難
    時，依法應經親屬會議處理之事項，由有召集權人聲請法院
    處理之。關於遺產管理、分割及執行遺囑之費用，由遺產中
    支付之。民法第1183條、第1132條第2 項前段、第1150條前
    段固有明文。惟依民法第548 條第1 項規定，受任人應受報
    酬者，除契約另有訂定外，非於委任關係終止及為明確報告
    顛末後，不得請求給付。而遺產管理人管理被繼承人之遺產
    ，性質上係屬於委任契約之法律關係，則依民法第548 條第
    1 項規定委任報酬後付之原則，在遺產管理人受委任之事務
    尚未處理完畢前，自不得請求報酬。
三、經查聲請人所陳各節，業據提出本院96年度財管字第9 號裁
    定、本院民事執行處98年6 月12日桃院永97司執珩字第8956
    3 號執行處通知各1 份在卷可稽，核與所述情節相符，固可
    信為真實。惟系爭房地既尚待進行第一次拍賣，顯未經本院
    民事執行處拍定，足見被繼承人乙○○之遺產尚未處理完畢
    ，聲請人仍需善盡保存系爭房地之責，難謂聲請人已執行完
    畢遺產管理人之職務。雖聲請人表示其為取得參與分配系爭
    房地拍賣強制執行事件之執行名義，始為聲請云云。惟系爭
    房地既尚未經本院民事執行處拍定，則系爭房地之第1 次拍
    賣價額自難認為係該房地之真實價額，聲請人以509 萬元作
    為其管理報酬之核定基準，已乏所據。又聲請人之本件遺產
    管理職務既然尚未完畢，依據前段有關遺產管理乃委任契約
    關係之說明，聲請人自不得於系爭房地拍定前，即先預行請
    求管理遺產之報酬。再者強制執行事件之債務人如已死亡而
    無繼承人或其繼承人全體均已拋棄繼承或其繼承人有無不明
    時，為能繼續辦理被繼承人遺產之強制執行，需有遺產管理
    人代為處理及收受強制執行之文書，是遺產管理人處理遺產
    所生之報酬及費用支出，在法院強制執行事件中，性質上屬
    於強制執行所生之必要費用，依法應優先於抵押債權或其他
    債權受分配，因此遺產管理人之報酬及支出費用債權，並不
    受強制執行法第32條規定一般債權人應於標的物拍賣、變賣
    終結或依法交債權人承受之日或當次分配表作成之日1 日前
    向法院聲明參與分配之限制，在拍賣標的物拍定日起至分配
    表確定前，遺產管理人仍得提出執行名義向執行法院陳報遺
    產管理之報酬及支出費用之債權，並聲明優先受分配，若遺
    產管理人尚未取得管理報酬及支出費用債權之執行名義，亦
    得於分配表作成前後，向執行法院陳報或聲明異議其尚有優
    先受分配之管理報酬及支出費用債權尚待取得執行名義，並
    同時向法院聲請裁定其管理報酬及支出費用之金額，而因遺
    產管理人之報酬及支出費用之多寡勢必影響全體債權人受分
    配之金額，依法執行法院應待遺產管理人所陳報之管理報酬
    及支出費用債權金額確定後，始能作成最後確定之分配表進
    行分配，故亦無遺產管理人之報酬及支出費用債權因未及時
    取得執行名義而無法參與分配之情形。是只要系爭房地經本
    院民事執行處拍定，聲請人即可向本院民事執行處陳報其管
    理報酬及支出費用債權金額聲明參與分配，並同時向本院聲
    請核定其管理報酬及支出費用債權之執行名義，亦無因聲請
    人未及時提出執行名義而無法參與分配之情形，是聲請人主
    張其為取得參與分配之執行名義，而為本件聲請，同無可採
    。綜上所述，系爭房地既尚未拍定，聲請人因仍需善盡保存
    遺產之責而尚未執行遺產管理人之職務完畢，本院自無從依
    其管理結果，按系爭房地之第1 次拍賣最低價額之比例核定
    其報酬及費用。從而聲請人之聲請，與法律規定不合，不應
    准許。
四、爰裁定如主文。
中    華    民    國    98    年    7     月    2     日
                 家事法庭   法  官  游智棋
以上為正本係照原本作成
如對本裁定抗告須於裁定送達後十日內向本院提出抗告狀
中    華    民    國    98    年    7     月    2     日
                            書記官  劉文松


司法院資訊處製作；財團法人民間司法改革基金會備份。
